【裁判字號】    97,國,3
【裁判日期】    970806
【裁判案由】    國家賠償
【裁判全文】
臺灣士林地方法院民事判決                 97年度國字第3號
原      告  乙○○○○○○
被      告  丁○○
                        之1
            戊○○
                        之1
            丙○○
                        之1
兼訴訟代理  甲○○
人                      之1
上列當事人間國家賠償事件，本院判決如下：
    主  文
原告之訴駁回。
訴訟費用由原告負擔。
    事  實  及  理  由
一、按原告之訴，依其所訴之事實，在法律上顯無理由者，法院
    得不經言詞辯論，逕以判決駁回之。民事訴訟法第249 條第
    2 項定有明文。
二、本件原告起訴主張：坐落台北市○○區○○段3 小段420 、
    420 之1 號土地（下稱系爭土地）原為原告之祖母楊寶珠所
    有，楊寶珠於民國77年12月19日死亡後，經被告辦理繼承登
    記為原告與其胞弟陳國平、陳國興所共有（原告之母張麗華
    於77年8 月3 日死亡，原告之妹方陳淑慧及陳淑芬均拋棄繼
    承），應有部分各1/3 。嗣陳國興於90年1 月23日死亡，被
    告以其無配偶及子嗣，以90年收件大同字第2472號將陳國興
    所有系爭土地應有部分1/3 辦理繼承登記為原告之父陳業龍
    所有。嗣陳業龍於90年12月30日死亡，其所有系爭土地應有
    部分1/3 原應由原告及陳國平繼承而共有，詎被告於91年3
    月14日收件大同字第2554號繼承登記案，違法將陳業龍所有
    系爭土地應有部分1/3 辦理繼承登記為原告、陳國平、方陳
    淑慧及陳淑芬四人公同共有，致原告關於系爭土地之產權受
    有損害，爰依國家賠償法第2 條及第7 條規定請求國家賠償
    等語。並聲明：被告應連帶給付原告新臺幣1,600,000 元及
    自起訴狀繕本送達被告翌日起至清償日止，按年息百分之5
    計算之利息。
三、按「遺產繼承人，除配偶外，依左列順序定之：一、直系血
    親卑親屬。二、父母。三、兄弟姊妹。四、祖父母。」民法
    第1138條定有明文。經查：本件依原告所述事實及提出之原
    告家族之戶籍謄本及卷附楊寶珠之繼承系統表 (在本院調解
    卷第21頁)， 系爭土地原登記陳國興之應有部分，因陳國興
    於90年1 月23日死亡，而無配偶及子嗣，其母亦已過世，經
    被告以90年收件大同字第2472號將之辦理繼承登記為陳國興
    之父陳業龍所有。嗣陳業龍於90年12月30日死亡，其繼承人
    有長子即原告張國揚、三子陳國平、長女方陳淑慧、次女陳
    淑芬，而原告自承：我父親陳業龍死亡時，子女並無人拋棄
    繼承等語 (見本院97年7 月17日準備程序筆錄)， 則依前述
    民法第1138條之規定，陳業龍所有系爭土地應有部分1/3 即
    應由其直系血親卑親屬共同繼承，亦即由原告、陳國平、方
    陳淑慧、陳淑芬繼承。準此，被告於91年3 月14日收件大同
    字第2554號繼承登記案，將陳業龍所有系爭土地應有部分1/
    3 辦理繼承登記為原告、陳國平、方陳淑慧及陳淑芬四人公
    同共有，於法並無不合。原告主張楊寶珠過世時，陳淑慧、
    陳淑芬拋棄繼承，故陳業龍死亡時，陳淑慧、陳淑芬亦應無
    繼承權，而僅應由原告及陳國平繼承云云，顯與前開民法規
    定不符，其主張顯無理由，爰依首揭法條，不經言詞辯論逕
    以判決駁回其訴。
四、依民事訴訟法第249 條第2 項、第78條判決如主文。
中    華    民    國    97    年    8     月    6     日
                  民事第二庭  法  官  俞慧君
以上正本證明與原本無異。
如對本判決上訴，應於判決送達後20日內向本院提出上訴狀。
中    華    民    國    97    年    8     月    13    日
                              書記官  陳玉敏


司法院資訊處製作；財團法人民間司法改革基金會備份。
